臺灣雲林地方法院刑事判決
110年度侵訴字第28號
公  訴  人  臺灣雲林地方檢察署檢察官
被      告  廖泳榤



指定辯護人  蔡昀圻律師
上列被告因妨害性自主案件，經檢察官提起公訴（110年度偵字
第7217號），本院判決如下：
    主  文
乙○○犯強制性交罪，處有期徒刑肆年陸月。
    事  實
一、乙○○於民國110年10月2日13時44分許，因認與代號BL000-A1
    10102（真實姓名年籍詳卷，下稱A女）間有賭債問題，而騎
    乘機車至A女位於雲林縣崙背鄉住處（住址詳卷），乙○○與A
    女談論上開賭債問題時，因故對A女不滿，並為滿足自己之
    色慾，竟基於妨害性自主之犯意，先後以站姿、坐在A女大
    腿之姿勢，徒手掐A女脖子，對A女恫稱：「就讓妳斷氣掉」
    等危害生命之言語，致A女心生畏懼，並欲強吻A女嘴巴及隔
    著A女外褲觸摸A女下體，因A女閃躲而未得逞，乙○○見A女欲
    離開客廳時，再自A女身後拉住A女，將A女強推至客廳旁房
    間，將A女推倒在床上，用手壓制A女雙腳，強脫A女內褲及
    外褲，接著用雙腳壓制A女雙腳，再脫自己褲子，將陰莖短
    暫插入A女陰道，後因A女不斷翻轉掙脫，乙○○始離開A女身
    體，乙○○即以上開強暴、脅迫、恐嚇之方式，對A女為強制
    性交1次得逞，並導致A女脖子、手臂紅腫（未成傷），陰部
    有0.2公分之長淺層傷口。嗣因A女之孫女（下稱B女）從監
    視器畫面發現家中有異狀，乃通知A女之孫子代號BL000-A11
    0102A（下稱甲男），甲男遂與友人代號BL000-A110102B（
    下稱乙男）返家查看，發現乙○○在客廳，A女在哭泣，追問A
    女而知上情，甲男與乙男即將乙○○壓制，待B女返家後報警
    處理，經警調取A女住處客廳之監視器錄影畫面，而悉上情
    。
二、案經A女訴由雲林縣警察局西螺分局報告臺灣雲林地方檢察
    署檢察官偵查起訴。
    理  由
壹、程序方面：
一、依性侵害犯罪防治法第12條第2項之規定，司法機關所製作
    必須公示之文書，不得揭露被害人之姓名、出生年月日、住
    居所及其他足資識別被害人身分之資訊。本件判決書為避免
    被害人A女之身分遭揭露，關於A女及其家屬之姓名或年籍資
    料，因有揭露足以識別A女身分資訊之虞，爰依前揭規定，
    僅記載代號或代稱（真實姓名、年籍等資料詳卷）。
二、證據能力部分：
　㈠就證人即告訴人A女之110年10月2日警詢筆錄：
    按被告以外之人於審判外之言詞或書面陳述，除法律有規定
    者外，不得作為證據，刑事訴訟法第159條第1項定有明文。
    查證人A女上開警詢筆錄屬傳聞證據，被告乙○○及辯護人不
    同意作為證據使用（本院卷第123頁），復查無符合刑事訴
    訟法所定傳聞證據例外有證據能力之情形，依據前揭規定，
    不得作為本案證據使用。
　㈡按被告以外之人於審判外之言詞或書面陳述，除法律有規定
    者外，不得作為證據；被告以外之人於審判外之陳述，雖不
    符刑事訴訟法第159條之1至第159條之4規定，而經當事人於
    審判程序同意作為證據，法院審酌該言詞陳述或書面陳述作
    成時之情況，認為適當者，亦得為證據，同法第159條第1項
    、第159條之5第1項定有明文。經查，本判決其餘所引用被
    告以外之人於審判外陳述之言詞或書面陳述，檢察官、被告
    及辯護人於本院準備程序、審理時均陳明同意作為證據使用
    ，本院審酌該等言詞或書面陳述作成時並無違法或不當之情
    況，亦無違法取證等瑕疵，且與待證事實具有關聯性，認以
    之作為證據應屬適當，均有證據能力。
貳、實體方面：
一、被告坦承有因賭債問題，於上開時間前往A女住處，與A女在
    談論賭債問題時，有在A女住處客廳徒手掐A女脖子，對A女
    恫稱：「就讓妳斷氣掉」等危害生命之言語，並欲強吻A女
    嘴巴及隔著A女外褲觸摸A女下體，因A女閃躲而未得逞，另
    有在A女住處房間推A女，致A女摔到床上，亦用手壓制A女雙
    腳，脫掉A女內褲及外褲，且前揭所為導致A女脖子、手臂紅
    腫（未成傷），陰部有0.2公分之長淺層傷口等情，惟矢口
    否認有對A女為以陰莖插入陰道之強制性交行為，辯稱：是A
    女說要到房間拿錢還我，我才跟著她進房間，我並沒有強拉
    、推A女進房間，也沒有在房間內用雙腳壓制A女雙腳，再用
    手脫自己褲子，更沒有將陰莖插入A女陰道約2秒鐘，我只有
    用右手中指插入A女陰道，當時我的指甲很長，A女陰部才會
    有傷口，且我當時有將手伸到我的褲子裡，我有漏精，沾到
    手，我用手插入A女陰道戳幾下，A女的陰道深部才會驗到我
    的精子細胞云云。而查：
　㈠關於A女之被害過程（含上開被告坦認之事實部分），業據A
    女於本院審理時證述綦詳（本院卷第233至251頁），復據證
    人甲男、乙男於警詢、偵訊時證述：案發後發現被告在A女
    住處客廳，A女在哭泣，追問A女得知被告有掐A女脖子，並
    在房間對A女非禮（即為「手來腳來」行為）之情形，甲男
    、乙男遂將被告壓制，等待警方到場處理等情歷歷（警密卷
    第65至69頁），且有A女於警詢時指認被告之指認犯罪嫌疑
    人紀錄表（偵卷第27至29頁）、性侵害犯罪事件通報表暨A
    女、甲男、乙男之真實姓名對照表、社工之妨害性自主案件
    陪同人真實姓名與代號對照表（警密卷第49至57頁）、性侵
    害案件驗證同意書、疑似性侵害案件證物採單、員警處理性
    侵害案件交接及應行注意事項表（本院密卷第13至17頁）、
    天主教若瑟醫療財團法人若瑟醫院受理疑似性侵害案件驗傷
    採證光碟暨驗傷診斷書（檢查結果：A女陰部右下大陰唇有1
    個0.2公分長淺層傷口、子宮頸6點鐘有0.5公分出血點）（
    警密卷第43至47頁，光碟置於保密資料袋內）、西螺分局崙
    背分駐所警員110年10月2日職務報告（偵卷第39頁）、刑案
    現場勘查圖（警密卷第41頁）、現場蒐證照片、監視錄影光
    碟暨監視錄影畫面翻拍照片（警密卷第11頁至39頁，光碟置
    於偵卷證物袋內）、本院110年2月16日勘驗筆錄（本院卷第
    190至205頁）、內政部警政署刑事警察局110年11月9日刑生
    字第1108010320號鑑定書（鑑定結論：⒈A女外陰部棉棒精子
    細胞層體染色體DNA-STR型別檢測結果為混合型，研判混有2
    人DNA，不排除混有A女與涉嫌人乙○○DNA，該混合型別排除A
    女本身DNA-STR型別後之其餘外來型別與涉嫌人乙○○型別相
    符，研判該外來型別來自涉嫌人乙○○之機率較隨機人之機率
    高，高約7.45x10¹⁹倍。⒉A女陰道深部棉棒精子細胞層檢出
    一男性體染色體DNA-STR主要型別，與涉嫌人乙○○DNA-STR型
    別相符，該15組型別在臺灣地區中國人口分布之機率為4.37
    xl0⁻²³）附卷可參，足認A女之證述與客觀證據相符，可以
    採信。
　㈡被告固辯稱如前，辯護人並為其辯護稱：被告以手指插入女
    陰道，才會造成A女陰部及子宮頸有傷口，陰莖插入應該不
    會這樣，況且A女證稱當天一直掙扎，一直翻滾，被告應該
    很難將陰莖插入其陰道等語。然查：
  ⒈證人A女於本院審理時有證述到：在客廳時，我想要出去，被
    告就拉住我，一隻手拖著我，從後面推我進房間，我人在他
    的前面；進到房間後，他先用手壓住我，脫我的褲子（內褲
    、外褲），被告有用腳夾住我，以跪姿壓著我的身體，我就
    不能動，他就脫掉自己的褲子，用陰莖要插入我的陰道，有
    稍微插入我的陰道，我就一直哭、一直滾，然後滾開，他嚇
    到才爬起來，他沒有用手插入我的下體；我爬起來後才有看
    到被告的陰莖有勃起（A女的理解為「起秋（台語）」）的
    狀況；被告跟我進房間到出來，時間大約5分鐘等語歷歷（
    本院卷第237、238頁、第241至245頁、第247至251頁）。
  ⒉就A女證稱遭被告以拉、推方式進入房間乙節，對照本院勘驗
    監視器畫面之勘驗筆錄，記載：A女站起來之後，被告扶著A
    女，兩人手部有拉扯…兩人離開畫面後，可聽到A女說「你不
    要這樣啦，我不要啦，我不要這樣啦，我上廁所一下，你怎
    麼這樣啦」等情（本院卷第202、203頁），並有監視器畫面
    翻拍截圖（警密卷第35、37頁編號26、27）附卷可憑，A女
    有明顯出言阻止被告之情形，足見被告應有以拉、推方式控
    制A女，強迫A女與其從客廳一起進入房間之動作，A女才會
    有這樣的反應，被告空言辯稱自己沒有強拉、推A女進房間
    ，顯係推諉卸責之詞，不足採信。
  ⒊就A女證稱在房間內，遭被告用雙腳壓制其雙腳，並短暫以陰
    莖插入其陰道乙情，被告於警詢、偵訊及羈押訊問時均辯稱
    ：我沒有與A女發生性行為；《提示客廳之監視器畫面》（問
    ：有將手放在A女私處？）那是角度問題，我不是要強姦她
    ；（問：強制性交有沒有承認？）我沒有做等語（偵卷第16
    至18頁、第64頁；聲羈卷第23頁），未曾提到有以手指插入
    A女陰道之事，被告於本院移審訊問、準備程序及審理時始
    辯稱如前，前後不一致，本有可疑。再者，參諸證人乙男於
    偵訊時證稱：甲男接到電話說有狀況要回家，邀我一起回去
    ，我到A女家有看到被告在客廳…A女說被告有脫她褲子，我
    有看到被告的拉鍊沒有拉，我有看到他的內褲等語（警密卷
    第65至69頁），比對上開勘驗筆錄及監視器畫面翻拍截圖，
    可見被告在拉、推A女進房間前，上衣並未紮進外褲內（警
    密卷第35、37頁編號23、24截圖），但被告在離開房間回到
    客廳時，上衣有部分是紮進外褲內，而且被告有整理衣著的
    動作（警密卷第39頁編號29截圖；本院卷第204頁勘驗筆錄
    ），被告的上衣在與A女一起進入房間前、後有如此不同，
    且事後上衣有特別紮進外褲，外褲拉鍊沒拉上，露出內褲之
    狀況，可見被告在推、拉A女進入房間後，曾經脫掉自己的
    外褲，並非只是單純將手伸入褲子內甚明，再對照前揭驗傷
    診斷書、鑑定書所載之生物跡證，A女的陰部「右下大陰唇
    」有1個0.2公分長淺層傷口、「子宮頸」6點鐘有0.5公分出
    血點，且在A女外陰部、陰道深部均採集到被告之精子細胞
    （即與被告DNA-STR型別相符之男性染色體DNA-STR型別），
    又A女所描述被告在房間時有脫掉A女內褲、外褲，也有脫掉
    自己的褲子，並以手及跪姿壓制其腳部之動作，顯然比被告
    所述「以手壓制A女雙腳，再以右手中指插入A女陰道」等節
    ，較能夠有效壓制A女，比較合乎常理，而被告此舉明顯就
    是要進行以陰莖插入陰道之性交行為，綜此相互勾稽，足徵
    A女證述在房間時，被告亦有用雙腳壓制A女雙腳，且其陰莖
    有短暫插入A女陰道內，A女在起身後，有看到被告陰莖勃起
    等情為真，可以採信。是以，被告事後空言辯稱僅以手壓制
    A女雙腳，沒有用雙腳壓制A女雙腳，也沒有脫掉褲子後以陰
    莖插入A女陰道，但右手有伸入褲子，沾到精液後，以右手
    中指插入A女陰道等情，顯係臨訟推諉卸責之詞，不足採認
    。
　㈢至起訴書雖以監視器畫面勘驗截圖為據（警密卷第33、37頁
    編號23、25截圖），主張被告有在客廳「強吻A女」、「觸
    摸A女下體」之行為，並主張被告在房間有強脫A女之「內衣
    褲」，但證人A女為本院審理時證稱：（問：你剛剛說，跟
    被告在客廳時，被告有要親你？）當時我很害怕，他靠我很
    近，我一直哭，一直推他，一直躲，不讓他親，他沒有親到
    我；或許有親到，但我已經記不清楚了；（問：跟被告在客
    廳時，被告有摸你下面，尿尿的地方？）沒有；在房間時，
    被告有壓住我，脫我的內褲跟外褲，我是穿鬆緊褲，脫很快
    （指很好脫之意思），他脫完丟在地板等語（本院卷第234
    至236頁、第241、242、248、251頁），此與被告供稱：在
    客廳，我沒有強吻A女，應該有要摸A女下體，沒有摸到；在
    房間，我有脫A女的內褲與外褲，但沒有脫內衣等語（本院
    卷第121、203頁）大致吻合，是認定被告在客廳時，有欲強
    吻A女嘴巴及隔著A女外褲觸摸A女下體，但因A女閃躲而未得
    逞，在房間時，只有強脫A女內褲及外褲，不包括內衣等情
    ，附此敘明。
　㈣綜上所述，本案事證明確，被告前揭以陰莖插入A女陰道之強
    制性交犯行已可認定，應依法論科。
三、論罪科刑：
  ㈠核被告所為，係犯刑法第221條第1項之強制性交罪。又被告
    基於強制性交之犯意，於著手強制性交行為之過程中，有掐
    A女脖子，以危害生命之言詞恫嚇A女，並強拉、推A女進房
    間，導致A女脖子、手臂紅腫（未成傷），且陰部有0.2公分
    之長淺層傷口，係強制性交行為之部分行為或當然結果，屬
    強制性交之強暴、脅迫、恐嚇手段，為強制性交行為所吸收
    ，不另論傷害、恐嚇危害安全、強制等罪（最高法院51年台
    上字第588號判決要旨參照）。
  ㈡爰審酌被告因故對A女不滿，並為滿足一己色慾，竟罔顧A女
    感受，對A女為本案強制性交之犯行，欠缺對A女之身體自主
    權及性自主權利尊重之概念，應予嚴正非難；衡酌被告於本
    院審理時表示對不起A女，知道錯了（本院卷第263頁），具
    有悔意，但被告並未坦承有以陰莖插入A女陰道之強制性交
    犯行，此雖為被告防禦權之行使，不得以此作為加重量刑之
    依據，但此與其他相類似、已坦承全部犯行之案件相較，自
    應納入量刑因素之一部予以通盤考慮，併考量被告口口聲聲
    說自己需要照顧80歲的母親，卻對比自己年長約20歲，年近
    70歲，年齡同樣可以當被告母親之A女，為本案強制性交行
    為之犯罪情節，參以A女及家屬表示：A女已經70歲，這麼年
    老，被告還這樣，案發後A女很害怕，睡不好，A女現在看到
    被告也會怕，怕被告出來之後還會對A女怎麼樣，不要被告
    賠錢，對被告的處罰，請法院依法處理等語（本院卷第239
    頁、第252至254頁），可見被告所為已對A女的生活造成不
    良影響，並留下難以磨滅之陰影，又被告前有酒駕、傷害、
    毀損、侵入住宅、強制等前科紀錄，有臺灣高等法院被告前
    案紀錄表附卷可佐，素行非佳，暨被告自陳羈押前擔任臨時
    工，為國中畢業之教育程度，未婚，家中有80多歲、身體不
    佳的母親需要被告照顧，目前則由侄子代替被告照顧（本院
    卷第263、264頁），以及被告犯罪之動機、目的、手段，檢
    察官、被告、辯護人對量刑之意見等一切情狀，量處如主文
    所示之刑。
四、應依刑事訴訟法第299條第1項前段（程序法），判決如主文
    。
本案經檢察官甲○○提起公訴，檢察官顏鸝靚到庭執行職務。
中　　華　　民　　國　 111　　年　　4 　　月　　22　　日
                  刑事第五庭    審判長法  官

                                      法  官

                                      法  官

如不服本判決，應於判決送達後20日內，向本院提出上訴狀。（
須附繕本）
附錄法條：
中華民國刑法第221條
（強制性交罪）
對於男女以強暴、脅迫、恐嚇、催眠術或其他違反其意願之方法
而為性交者，處3年以上10年以下有期徒刑。
前項之未遂犯罰之。